臺灣基隆地方法院行政訴訟判決
111年度交字第17號
原      告  李承逸  

被      告  交通部公路總局台北市區監理所

法定代理人  江澍人  
訴訟代理人  周怡璇  
上列當事人間交通裁決事件，原告不服被告民國110年12月30日
北市監基裁字第25-A01WA5418號裁決，提起行政訴訟，本院判決
如下：
　　主　文
原告之訴駁回。
訴訟費用新臺幣參佰元由原告負擔。
　　事實及理由
一、程序部分：
  ㈠按交通裁決事件之裁判，得不經言詞辯論為之，行政訴訟法
    第237條之7定有明文。本件係因原告不服被告依道路交通管
    理處罰條例第53條第1項、第63條第1項第3款規定所為之裁
    決，而提起撤銷訴訟，屬交通裁決事件之裁判，依前揭規定
    ，爰不經言詞辯論，逕行裁判。
  ㈡依道路交通管理處罰條例第90條規定：「違反本條例之行為
    ，自行為成立之日起；行為有連續或繼續之狀態者，自行為
    終了之日起，逾2個月不得舉發。但汽車肇事致人受傷或死
    亡案件，因肇事責任不明，已送鑑定者，其期間自鑑定終結
    之日起算；未送鑑定而須分析研判者，逾3個月不得舉發。
    」次按民國90年1月17日修正公布之道路交通管理處罰條例
    第90條前段所定3個月之舉發期限（現行條文已修正為「逾2
    個月不得舉發」），就同條例第8條第1項第1款之汽車違規
    行為，應以處罰機關受理（收到）舉發機關移送舉發違反道
    路交通管理事件之時點，作為認定舉發是否已逾3個月（現
    行條文為「逾2個月」）之準據（最高行政法院110年度大字
    第2號裁定參照）。本件違規行為日為110年10月2日，且非
    屬肇事致人受傷或死亡案件，舉發機關於110年10月4日將上
    開舉發事件入案移送被告處理，此有違規歷史資料查詢報表
    在卷可憑，堪認處罰機關即被告於110年10月4日業已受理（
    收到）本案，是本件尚未逾越上開規定2個月之舉發期限，
    先予敘明。
二、事實概要：
　　原告駕駛車牌號碼000-0000號營業小客車（下稱系爭車輛）
    ，於110年10月2日晚間11時1分許，沿臺北市士林區基河路
    行駛至承德路4段179巷口處（下稱系爭地點），於行車管制
    號誌顯示為圓形紅燈之際，仍通過停止線進入路口迴轉至對
    向車道，經臺北市政府警察局士林分局（下稱舉發機關）執
    勤員警當場目睹其違規事實，並由其隨身攜帶之密錄器攝得
    影像後，認原告有「紅燈迴轉」之違規行為，乃開立臺北市
    政府警察局110年10月2日掌電字第A01WA5418號舉發違反道
    路交通管理事件通知單（下稱系爭舉發單），並通知原告之
    應到案日期為110年11月1日以前，向被告陳述意見或繳納罰
    鍰。嗣原告於110年10月15日即以電子郵件向被告陳情申訴
    關於本件罰單事項，惟被告仍認原告有「駕車行經有燈光號
    誌管制之交岔路口闖紅燈」之違規事實，乃依違反道路交通
    管理處罰條例第53條第1項、第63條第1項第3款，暨違反道
    路交通管理事件統一裁罰基準及處理細則第41條、第43條、
    第44條、第67條等規定，於110年12月30日以北市監基裁字
    第25-A01WA5418號違反道路交通管理事件裁決書（下稱原處
    分），處原告罰鍰新臺幣（下同）2,700元並記違規點數3點
    ，並於同日送達。然原告不服原處分，故於111年1月3日具
    狀向本院提起本件行政訴訟。
三、原告起訴主張：由伊所駕駛車輛上設置之行車紀錄器錄影畫
    面可知伊當時欲迴轉至對向車道，在路口號誌呈圓形黃燈時
    ，系爭車輛之輪胎已跨過停止線，但為禮讓其他直行車輛，
    故未能在圓形黃燈顯示期間完成迴轉通過，且伊為避免妨害
    行人安全，避開雙黃線沿斑馬線左側迴轉，絕非紅燈跨越斑
    馬線迴轉穿越路口，然員警竟貿然舉發，被告又未衡酌行政
    程序法第7條與憲法第23條比例原則，予以裁罰，顯有不當
    ，況本件違規記點達3點，如在6個月內記點達6點時，尚有
    額外吊扣駕駛執照之罰則，對於身為計程車駕駛人的原告而
    言，更將造成行的自由與營業工作生存權受到侵害之情形。
    因而訴請撤銷原處分，並聲明：原處分撤銷，訴訟費用由被
    告負擔。
四、被告則以：本件係執勤員警當場親睹違規事實而舉發，並提
    出隨身密錄器之錄影為證，原告確有原處分所指之違規行為
    ，乃以其違反道路交通管理處罰條例第53條第1項之違規事
    實至為明確，其舉發程序亦無違誤。從而，被告分別依道路
    交通管理處罰條例第53條第1項、第63條第1項第3款之規定
    以原處分對原告予以裁罰，洵屬有據。綜上所述，本件原告
    之訴為無理由。並聲明：駁回原告之訴，訴訟費用由原告負
    擔。
五、本院之判斷：
  ㈠按汽車駕駛人，行經有燈光號誌管制之交岔路口闖紅燈者，
    處1,800元以上5,400元以下罰鍰；再按汽車駕駛人有下列各
    款所列條款之一者，除依原條款處罰鍰外，並予記點：有…
    第53條…情形之一者，各記違規點數3點，道路交通管理處罰
    條例第53條第1項、第63條第1項第3款分別有明文。又道路
    交通標誌標線號誌設置規則第206條第5款第1目亦明定：「
    行車管制號誌各燈號顯示之意義如左：…圓形紅燈：㈠車輛
    面對圓形紅燈表示禁止通行，不得超越停止線或進入路口」
    。
  ㈡復按道路交通管理處罰條例第92條第4項規定：「本條例之罰
    鍰基準、舉發或輕微違規勸導、罰鍰繳納、向處罰機關陳述
    意見或裁決之處理程序、分期繳納之申請條件、分期期數、
    不依限期繳納之處理、分期處理規定及繳納機構等事項之處
    理細則，由交通部會同內政部定之」，而違反道路交通管理
    事件統一裁罰基準及處理細則第1條則規定：「本細則依道
    路交通管理處罰條例第92條第4項規定訂定之」，第2條第1
    項、第2項則規定：「處理違反道路交通管理事件之程序及
    統一裁罰基準依本細則之規定辦理。前項統一裁罰基準，如
    附件違反道路交通管理事件統一裁罰基準表……」。核上開統
    一裁罰基準及處理細則之規定，就其立法目的及功能，乃為
    防止處罰機關枉縱或偏頗，依道路交通管理處罰條例第92條
    第4項所授權交通部會同內政部訂定「違反道路交通管理事
    件統一裁罰基準及處理細則」及其附件「違反道路交通管理
    事件統一裁罰基準表」，用以維持裁罰之統一性與全國因違
    反道路交通管理事件受處罰民眾之公平，不因裁決人員不同
    ，而生偏頗，寓有避免各監理機關於相同事件恣意為不同裁
    罰之功能，並非法所不許，於憲法上保障人民財產權之意旨
    並無牴觸（此並有司法院釋字第511號解釋意旨理由足資參
    照），並無違反法律保留原則。再依本件違規行為原處分裁
    罰時點之違反道路交通管理事件統一裁罰基準表（110年9月
    23日交通部交路字第11050107105號令、內政部台內警字第1
    1008724724號令會銜修正發布）記載，汽車駕駛人，行經有
    燈光號誌管制之交岔路口闖紅燈，期限內繳納或到案聽候裁
    決者，小型車應處罰鍰2,700元及記違規點數3點。核此規定
    ，既係基於母法之授權而為訂定，且就違反道路交通管理事
    件統一裁罰基準及處理細則附件所示統一裁罰基準表中有關
    道路交通管理處罰條例第53條第1項之裁罰基準內容（基準
    表依不同違規車種，其可能衍生危害交通安全之輕重不同，
    區分小型車、大型車與載運危險物品車輛，並就其是否逾越
    於期限內繳納或到案聽候裁決之期限不同，分別裁以不同之
    罰鍰標準，其衍生交通秩序危害，既不相同，分別處以不同
    之罰鍰，符合相同事件相同處理，不同事件不同處理之平等
    原則），並未牴觸母法，是被告自得依此基準而為裁罰。
  ㈢本件原告確有被告所指之違章行為（駕車行經有燈光號誌管
    制之交岔路口闖紅燈），及前揭經警舉發至被告裁處迄原告
    向本院提起行政訴訟之過程等各節，除經本院當庭勘驗員警
    隨身密錄器之錄影內容外（見本判決附件），並有系爭處分
    暨送達證書、系爭舉發單、舉發機關110年11月9日北市警士
    分交字第1103042927號函、同年12月7日北市警士分交字第1
    103048767號函、原告於110年10月15日以電子郵件方式向陳
    情信箱提出之紅燈迴轉申訴文件、原告行政訴訟起訴狀上本
    院收文章戳等證據存卷可稽，是就本案涉及之事實部分應無
    疑義，而可認定。
  ㈣原告雖主張其通過該路口停止線之際，行車管制燈號係顯示
    圓形黃燈，然由本院當庭勘驗之影片可見原告駕車進入路口
    時，行車管制號誌業已顯示圓形紅燈，是原告就事實部分所
    執各項主張，悖於已有之證據，乃與事實不符，並不足採。
  ㈤另原告雖主張其為職業駕駛，原處分記3點之裁罰過重，違反
    比例原則，恐影響其行的自由及營業工作生存權。惟查原處
    分記違規點數3點，係被告依道路交通管理處罰條例第63條
    第1項第3款之明文規定，被告僅能依法行政，並無裁量權可
    言，本院自不能採取原告之主張而撤銷原處分之記點。至原
    告固又主張：半年內若記點達6點，將受吊扣駕駛執照處分1
    個月，裁處恐有過重之效果等語。惟衡酌吊扣駕駛執照相關
    規定之立法意旨，係為確保道路交通往來之安全，此雖限制
    人民駕駛車輛之自由權利，但基於維護交通安全之重要公益
    ，其手段仍屬相當，本難認與憲法第23條之比例原則有何相
    牴觸，且原告若因知其遭處分記點，當應對於駕駛行為更加
    謹慎，以免將來再因違規記點而遭到吊扣駕駛執照之處分，
    對於維護交通安全之立法目的而言，亦難認有何違誤。再者
    ，吊扣駕駛執照處分所造成工作權之影響亦僅限於駕駛車輛
    部分，且在吊扣駕駛執照之期間屆滿後，原告仍可再次取得
    駕駛執照，尚非完全禁止原告據以工作生存之權利，應屬合
    理之限制；則原告執上情主張，仍難據為撤銷原處分之有利
    斟酌。
  ㈥綜上，本件原告於上開原處分所示違規時間，駕駛系爭車輛
    在系爭地點，於有號誌管制之交岔路口闖紅燈之違規行為已
    堪認定。被告據以援引道路交通管理處罰條例第53條第1項
    、第63條第1項第3款之規定，併依違反道路交通管理事件統
    一裁罰基準表而為裁量，裁處原告罰鍰2,700元並記違規點
    數3點，其處分並無不當，原告訴請撤銷原處分為無理由，
    應予駁回。
六、本件判決基礎已臻明確，兩造其餘攻擊防禦方法及訴訟資料
    ，經本院審核後，或與本案爭點無涉，或對於本件判決結果
    不生影響，爰無庸一一再加論述，爰併敘明。
七、本件第一審裁判費即訴訟費用300元，應由敗訴之原告負擔
    ，而此訴訟費用復已由原告於起訴時繳納，為此爰確定第一
    審訴訟費用如主文第2項所示。
據上論結，本件原告之訴為無理由，依行政訴訟法第98條第1項
前段、第237條之7、第237條之8第1項，判決如主文。
中　　華　　民　　國　　111 　年　　7 　　月　　11　　日
                  行政訴訟庭　法　官　李謀榮
以上正本係照原本作成。
如不服本判決，應於判決送達後20日內，向本院提出上訴狀並表
明上訴理由（原判決所違背之法令及其具體內容或依訴訟資料可
認為原判決有違背法令之具體事實），其未載明上訴理由者，應
於提出上訴後20日內向本院補提理由書（上訴狀及上訴理由書均
須按他造人數附繕本，如未按期補提上訴理由書，則逕予駁回上
訴），並應繳納上訴裁判費新臺幣750元。
中　　華　　民　　國　　111 　年　　7 　　月　　11　　日
                              書記官　顏培容
附件：
檔案名稱：李承逸TDS-0137號車被舉發第A01WA5418號.MP4（畫
面時間：2021/10/02自23：07：33至23：08：27，播放時間長度
共30秒。）
一、勘驗時間：
    畫面時間：23：07：57-23：08：27
    播放時間：00：00：00-00：00：30
二、勘驗內容：
    1.影片開頭拍攝中間劃設分向限制線之雙向雙線道路。播放
    時間00：00：01(畫面時間：23：07：58)，順行車道可見內
    、外側車道及最右側之公車停靠區，並可見一輛尾門開啟之
    銀色小客車(下稱系爭車輛)，正暫停於公車停靠區與前方機
    車停等區之間，前方路口燈光號誌由黃色切換至紅色。
    2.播放時間00：00：05(畫面時間：23：08：02)，上開燈光
    號誌仍顯示紅色，系爭車輛緩緩向左前方通行(後側車輪由
    公車停靠區駛入機車停等區)，進入行人穿越道線，並於播
    放時間00：00：05-00：00：15(畫面時間：23：08：02-23
    ：08：12)向左迴轉至對向車道。
    3.播放時間：00：00：16(畫面時間：23：08：07)，舉發機
    關員警自系爭車輛後方駛來，隨系爭車輛迴轉，行駛至其左
    側，並按喇叭2聲，揮手示意系爭車輛停車。
    4.播放時間00：00：23-00：00：30(畫面時間：23：08：21
    -23：08：27)，舉發機關警察稱：「行人在走，四面全紅耶
    ，怎麼可以作迴轉？」駕駛稱：「那我...我...」舉發機關
    員警再稱：「我知道你原本停那邊邊啊，我們都停下來了耶
    。」畫面結束。　　
勘驗結束。